【裁判字號】    98,訴,291
【裁判日期】    980504
【裁判案由】    違反森林法等
【裁判全文】
臺灣屏東地方法院刑事判決               98年度訴字第291號
公  訴  人  臺灣屏東地方法院檢察署檢察官
被      告  戊○○
            丁○○
上列被告因違反森林法案件，經檢察官提起公訴（98年度偵字第
91號），被告就被訴事實為有罪之陳述，本院裁定行簡式審判程
序，判決如下：
    主  文
戊○○犯森林法第五十二條第一項第四款、第六款之竊取森林主
產物罪，處有期徒刑捌月，併科罰金新臺幣壹佰玖拾捌萬肆仟伍
佰元，罰金如易服勞役，以罰金總額與壹年之日數比例折算。扣
案鋸子貳支及園藝剪壹支沒收。
丁○○犯森林法第五十二條第一項第四款、第六款之竊取森林主
產物罪，處有期徒刑柒月，併科罰金新臺幣壹佰玖拾捌萬肆仟伍
佰元，罰金如易服勞役，以罰金總額與壹年之日數比例折算。緩
刑貳年，並向公庫支付新臺幣萬元。扣案鋸子貳支及園藝剪壹
支沒收。
    事  實
一、戊○○、丁○○、乙○○（另行審結）意圖為自己不法之所
    有，共同基於竊取森林主產物之犯意聯絡，自民國97年12月
    15日起，由戊○○夥同丁○○、乙○○2 人，攜帶戊○○所
    有客觀上足以致人死傷之兇器鋸子2 支、園藝剪1 支，前往
    行政院農業委員會林務局屏東林區管理處所管理非屬保安林
    之恆春事業區第4 林班地（GPS 座標為X ：221775、Y ：00
    00000） ，以上開工具，共同挖掘竊取上開林班地上之森林
    主產物七里香樹1 株（最大直徑50公分、高5 公尺、樹齡約
    450 年，山價新臺幣〈下同〉992, 250元），竊取行為接續
    至同年月21日上午始得逞。得手後戊○○於同年月21日委請
    知情之丙○○（另行審結）與其等3 人共同搬運該七里香下
    山至屏東縣車城鄉○○村○○道路旁，戊○○並於同年月22
    日上午聯絡亦知情之甲○○（另行審結）駕駛其承租之車號
    723 –HB號營業大貨車前來，將該七里香搬至大貨車內運載
    離去。嗣於同日中午12時30分許，為警於屏東縣車城鄉○○
    村○○路查獲，並扣得上開七里香1 株（業已發還）及鋸子
    2 支、園藝剪1 支。
二、案經屏東縣政府警察局恆春分局報請臺灣屏東地方法院檢察
    署檢察官偵查起訴。
    理  由
一、本件被告2 人所犯係死刑、無期徒刑、最輕本刑為3 年以上
    有期徒刑以外之罪，其等於本院準備程序中就前揭被訴事實
    為有罪之陳述，經告知簡式審判程序之旨，並聽取其與公訴
    人意見後，認無不得或不宜改依簡式審判程序進行之處，爰
    依刑事訴訟法第273 條之1 第1 項規定，由本院裁定改依簡
    式審判程序審理，合先敘明。
二、上開犯罪事實，業據被告戊○○、丁○○於警詢、偵查及本
    院審理中坦承不諱，核與同案被告乙○○、丙○○、甲○○
    及證人己○○於警詢、偵訊或本院審理中供述之情節相符，
    並有屏東縣政府警察局恆春分局扣押筆錄、扣押物品目錄表
    、贓物認領保管單、扣案贓證物現場勘驗紀錄表、恆春事業
    區第4 林班地空照圖、車籍查詢資料、森林被害告訴書、森
    林主副產物被害價格查定書及照片25幀附卷可稽，足見被告
    2 人確有於上開時地竊取森林主產物之事實，應無疑義。是
    本件事證明確，被告2 人上開犯行，洵堪認定。
三、按國有林產物之種類、處分方式與條件、林產物採取、搬運
    、轉讓、繳費及其他應遵行事項之處分規則，由中央主管機
    關定之，森林法第15條第3 項定有明文。又森林法所規定之
    森林主產物，係指生立、枯損、倒伏之竹木及殘留之根株、
    殘材，行政院農業委員會依上開法律授權訂定發布之「國有
    林林產物處分規則」第3 條第1 款亦有規定。核被告2 人結
    夥2 人以上，以車輛載運上開竊得之七里香之行為，係犯森
    林法第52條第1 項第4 款、第6 款之結夥2 人以上為搬運贓
    物使用車輛竊取森林主產物罪。扣案鋸子2 支、園藝剪1 支
    ，為被告2 人與同案被告乙○○用以竊取上開七里香所用之
    物，觀之上開物品均係以金屬製造，材質厚實，造型多有銳
    角且易於握取、運使，足以殺傷人之生命、身體，為具有危
    險性之兇器，所為雖亦構成森林法第50條之竊取森林主產物
    罪、刑法第321 條第1 項第3 款、第4 款結夥3 人以上攜帶
    兇器之加重竊盜罪，惟森林法第52條為同法第50條之特別規
    定，應優先適用森林法第52條第1 項各款規定論罪，不再論
    以森林法第50條、刑法第321 條第1 項第3 款、第4 款之罪
    （最高法院47年台上字第979 號判例意旨參照）。被告2 人
    與同案被告乙○○間，就前揭違反森林法犯行有犯意聯絡及
    行為分擔，均為共同正犯，其等自97年12月15日起至同年月
    21日止，多次挖掘前開七里香之數行為，各該當於同一犯罪
    構成要件，且侵害同一法益，依社會健全通念，咸認其各舉
    動之獨立性極為薄弱，適宜視為一個行為較為合理，使各舉
    動構成一單一之犯罪行為，給予一個法律評價，屬學理上所
    稱之接續犯，應論以一罪。
四、爰審酌被告2 人之年齡、品行、智識能力、犯罪動機、手段
    、竊取財物價值非輕、對於法益所生侵害之程度，被告戊○○高中畢業，被告丁○○國中畢業，為貪圖利益，任意盜採
    森林主產物，被告2 人之分工情狀，另我國復因地狹人綢，
    資源有限，政府、民間多年來無不竭盡能力保育山林、涵養
    水源以維全民命脈，被告2 人竟為上開犯行，實不足取，及
    其2 人犯後坦承犯行，態度尚佳，並兼衡其前科素行等一切
    情狀，分別量處如主文所示之刑。
五、按森林法於87年5 月27日修正時，相關罰金之條文均已修正
    為以新臺幣為罰金之單位，雖同法第52條未予明示，仍規定
    「併科贓額2 倍以上5 倍以下罰金」，惟同法之罰金條文既
    已經全部修正為以新臺幣為貨幣單位，解釋上第52條之貨幣
    單位應與其他條文相同。上開七里香山價總計為992, 250元
    ，有森林主副產物被害價格查定書1 份附卷可按（偵卷第38
    頁），本件被告2 人依其犯罪情節及惡性，依法應併科贓額
    2 倍即1,984,500 元之罰金，並依刑法第42條第5 項規定，
    就罰金部分諭知易服勞役之折算標準。末查被告丁○○前於
    68年間因偽造文書案件，經法院判處有期徒刑7 月確定，於
    69年1 月3 日執行完畢，5 年以內未曾因故意犯罪受有期徒
    刑以上刑之宣告，此有臺灣屏東地方法院檢察署刑案資料查
    註紀錄表及臺灣高等法院被告前案紀錄表各1 份附卷可佐，
    其經此教訓，自當知所警惕而無虞再犯，本院綜核各情認被
    告丁○○上開有期徒刑之宣告，已足策其自新，所宣告之刑
    ，以暫不執行為適當，依法諭知緩刑2 年，並應向公庫支付
    3 萬元（此部分得為民事強制執行名義）。
六、扣案供被告2 人及同案被告乙○○本件犯罪使用之鋸子2 支
    、園藝剪1 支，為被告戊○○所有，業據其供明在卷，應依
    刑法第38條第1 項第2 款規定，宣告沒收。另扣案營業大貨
    車1 輛，係登記為宜暉貨運股份有限公司所有，復無證據可
    認為同案被告甲○○所有，亦不具違禁物或其他依法應沒收
    物之性質，自不得宣告沒收，業由本院以98年度聲字第320
    號先予發還，附此敘明。
據上論斷，應依刑事訴訟法第273 條之1 第1 項、第299 條第1
項前段，森林法第52條第1 項第4 款、第6 款，刑法第11條前段
、第28條、第42條第5 項、第38條第1 項第2 款、第74條第1 項
第2 款、第2 項第4 款，判決如主文。
本案經檢察官簡志祥到庭執行職務。
中    華    民    國    98    年    5      月    4    日
                  刑事第二庭  法  官  翁世容
以上正本證明與原本無異。
如不服本判決應於收受本判決送達後十日內向本院提出上訴書狀，
其未敘述上訴理由者，並得於提起上訴後十日內向本院補提理由
書狀（均須按他造當事人之人數附繕本）「切勿逕送上級法院」
中    華    民    國    98    年    5      月    4    日
                              書記官 賀燕花
附錄本案論罪科刑法條全文
森林法第52條第1項第4款、第6款
 (加重竊取森林主、副產物罪)
竊取森林主、副產物而有左列情形之一者，處六月以上五年以下
有期徒刑，併科贓額二倍以上五倍以下罰金：
四、結夥二人以上或僱使他人犯之者。
六、為搬運贓物，使用牲口、船舶、車輛，或有搬運造材之設備
    者。


司法院資訊處製作；財團法人民間司法改革基金會備份。
